【裁判字號】    97,易,620
【裁判日期】    970703
【裁判案由】    竊盜
【裁判全文】
臺灣彰化地方法院刑事判決               97年度易字第620號
公  訴  人  臺灣彰化地方法院檢察署檢察官
被      告  丙○○
                    （另案在臺灣雲林第二監獄執行中）
上列被告因竊盜案件，經檢察官提起公訴（97年度偵字第1642號
、97年度偵字第2454號），本院判決如下：
    主    文
丙○○竊盜，處有期徒刑伍月；又竊盜，處有期徒刑伍月。應執
行有期徒刑捌月。
其餘被訴部分無罪。
    事    實
一、丙○○分別意圖為自己不法之所有，（一）先於民國（下同
    ）96年5 月8 日上午9 時許，在雲林縣斗六市○○街8 巷前
    ，以不詳方式，竊取乙○○所有之車牌號碼SD─0720號自小
    貨車1 輛，得手後供己使用，嗣經警將上開車輛照後鏡所採
    得之指紋送請內政部警政署刑事警察局比對，核與丙○○之
    右拇指指紋相符，始悉上情；（二）再於96年9 月3 日上午
    7 時許，在彰化縣員林鎮○○路○ 段142 號前，以不詳方式
    ，竊取戊○○所有之車牌號碼9F─7241號自小客車1 輛，得
    手後供己使用，嗣由警將上揭車輛照後鏡所採集之指紋送往
    內政部警政署刑事警察局比對，核與丙○○之右拇指指紋相
    合，因而查獲。
二、案經彰化縣警察局田中分局報請臺灣彰化地方法院檢察署檢
    察官及報請臺灣雲林地方法院檢察署檢察官呈請臺灣高等法
    院檢察署檢察長核轉臺灣彰化地方法院檢察署檢察官偵查起
    訴。
    理    由
壹、有罪部分：
一、按被告以外之人於審判外之言詞或書面陳述，除法律有規定
    者外，不得作為證據，刑事訴訟法第159 條第1 項固定有明
    文。惟被告以外之人於審判外之陳述，雖不符第159 條之 1
    至第159 條之4之 規定，而經當事人於審判程序同意作為證
    據，法院審酌該言詞陳述或書面陳述作成時之情況，認為適
    當者，亦得為證據；當事人、代理人或辯護人於法院調查證
    據時，知有第159 條第1 項不得為證據之情形，而未於言詞
    辯論終結前聲明異議者，視為有前項之同意，同法第159 條
    之5 定有明文。查本案於本院準備程序時，被告丙○○就本
    院下列所引被告以外之人於審判外之言詞或書面陳述均同意
    作為證據，且迄至本院審理調查證據時亦未爭執上開證據之
    證據能力，本院審酌該等言詞陳述或書面陳述作成時之情況
    ，並無非法取得等不適當之情形，且經本院於審判期日依法
    進行證據之調查、辯論，被告於訴訟上之程序權，已受保障
    ，依刑事訴訟法第159 條之5 之規定，自有證據能力。
二、訊據被告丙○○固坦認有於96年9 月間駕駛、使用戊○○所
    有之車牌號碼9F─7241號自小客車之事實，然矢口否認有何
    竊盜車牌號碼9F─7241號自小客車、SD─0720號自小貨車之
    犯行，辯稱：車牌號碼9F─7241號自小客車係伊友人「阿府
    」借伊使用，故伊之指紋始會出現在前開車牌號碼9F─7241
    號車輛之後照鏡上；又伊因另案自96年4 月出監後，一直到
    96 年5月23日止，均未離開彰化縣，並無至雲林縣竊盜車牌
    號碼SD─0720號自小貨車之可能，伊之指紋何以出現於上開
    車牌號碼SD─0720號車輛後照鏡上，伊無法解釋云云。經查
    ：
（一）訊據證人即被告所稱目睹「阿府」出借車牌號碼9F─7241
      號自小客車予被告之人丁○○，於本院審理中證稱：「（
      問：你有看到被告向「阿府」借車？）有的，在田中鎮火
      車站旁的電動遊戲場」、「（問：是何時的事情？）96年
      9 月9 日那天借的」、「（問：你為什麼會記得是9 月9
      日？）我當時在等朋友」、「（問：你等的朋友叫什麼名
      字？他是很特別的人嗎？）阿宏，不是，是普通朋友」、
      「（問：你9 月9 日之前，上一次見到阿宏是何時？）我
      不知道」、「（問：9 月9 日之後，你是否還有遇見阿宏
      ？）沒有，只有電話聯絡」、「（問：你是哪一天與阿宏
      講電話？）我不知道」、「（問：怎麼就剛好只記得9 月
      9 日這一天要等阿宏？）因為那天就是9 月9 日好記得」
      、「（問：這次的9 月9 日，那你前一年的9 月9 日在做
      什麼？）我不知道」、「（問：96年9 月9 日之前你是否
      認識「阿府」？）不認識」、「（問：你是否知道「阿府
      」的真實姓名？）不知道」、「（問：你現在為何還記得
      「阿府」？）因為被告進來的時候，就對他說「阿府」，
      而且傳票上寄來我就知道這件是與「阿府」有關的案子要
      作證」、「（問：傳票上有記載「阿府」嗎？）沒有」等
      語（見本院97年度易字第620 號卷第82-84 頁），顯見證
      人所言「特別記得」96年9 月9 日被告向「阿府」借車，
      且一接到傳票即知係與「阿府」有關之案件要作證等情，
      均與常理不甚相符，蓋何以對上開日期特別記憶深刻，又
      何以一接獲傳票即知係與「阿府」有關，證人均未提出合
      理之說明。又證人與被告於本院審理中，對於「阿府」之
      外貌、「阿府」欲出借之車輛車號、位置、及被告當天是
      否有與證人交談等節，所陳均不相同（見本院97年度易字
      第620 號卷第83、84頁），是證人前開所為之證言，尚難
      逕為憑採，或為有利於被告之認定。
（二）又倘若被告確係有向「阿府」借用前開車牌號碼9F─7241
      號自小客車，何以並未約定還車時間；且還車時何以特意
      不需交還上開車輛鑰匙予「阿府」；復被告若僅係借車逛
      逛，何以一借用即長達3 、4 天之久，被告均未提出合乎
      日常經驗法則之說明，是被告前開所為之辯解，與一般常
      情未盡相符，均難堪以採信。再被告於偵訊中委由其父鄭
      高榮尋找「阿府」之電話資料，被告父親鄭高榮遍尋不著
      ，僅將綽號「阿福」之電話寄至臺灣彰化地方法院檢察署
      （見臺灣彰化地方法院檢察署97年度偵字第1642號卷第47
      頁），經被告於偵訊中陳稱該電話並非「阿府」所使用（
      見臺灣彰化地方法院檢察署97年度偵字第1642號卷第49頁
      ）。另被告於本院準備程序時，並請求調查伊使用之門號
      0000000000號手機，於96年4 、5 月間之通聯紀錄；與車
      牌號碼SD─0720號自小貨車失竊當時、失竊地點之監視錄
      影畫面，惟經本院調查後之結果，均查無資料可資為證，
      有本院網路資料申請表1 紙、雲林縣警察局斗六分局97年
      5 月26 日雲警六偵字第0970007909號函1 紙、職務報告1
      紙、照片1 張在卷可按（見本院97年度易字第620 號卷第
      60、74-76 頁）；且縱使被告所使用之手機於96年4 、5
      月間基地臺之位置均在彰化縣境內，亦無法直接推論96年
      4 、5 月間，被告人身所在之位置均在彰化縣，未曾到過
      雲林縣行竊，蓋被告是否全天24小時內，手機均未離身，
      尚有待加以調查認定，是被告此部分所提之辯解，並無所
      據，亦無足採。
（三）另被告之指紋分別留存於上開車牌號碼9F─7241號、SD─
      0720號車輛之照後鏡上，有內政部警政署刑事警察局96年
      11月5 日刑紋字第0960162879號、96年11月2 日刑紋字第
      0960162517號鑑驗書、指紋卡片2 紙、上開車輛照片20張
      等件在卷可稽（見臺灣雲林地方法院檢察署97年度偵字第
      1015號卷第13-20 頁，臺灣彰化地方法院檢察署97年度偵
      字第1642號卷第22-29 頁），且為被告所不爭執，堪認屬
      實，衡諸日常經驗法則，係伊於竊盜上揭2 部車輛欲駕駛
      之際，因應個人坐姿用車習慣，調整後視鏡角度後所分別
      遺留，應可認定。參以被告自始對於「阿府」之真實姓名
      年籍資料均不知情（見本院97年度易字第620 號卷第85頁
      ），對於車牌號碼SD─0720號車輛之照後鏡上，何以留有
      伊之指紋，未能為任何之說明解釋（見本院97年度易字第
      620 號卷第85頁）；及證人即車牌號碼SD─0720號車輛之
      所有人乙○○於警詢中證述：車牌號碼SD─0720號車輛於
      96 年5月8 日上午9 時許，在雲林縣斗六市○○街8 巷前
      失竊，不是營業用車，只有家人才能使用，從未出借等語
      歷歷（見臺灣雲林地方法院檢察署97年度偵字第1015號卷
      第6 、7 頁）；證人即車牌號碼9F─7241號車輛之所有人
      戊○○於警詢中證稱：車牌號碼9F─7241號車輛只有家人
      及自己使用過，並未出借予他人使用等語明確（見臺灣彰
      化地方法院檢察署97年度偵字第1642號卷第10、11頁），
      足徵被告確實未經所有人乙○○、戊○○之同意，使用前
      開車牌號碼SD─0720號、9F─7241號車輛無訛。
（四）綜上，本件事證明確，被告犯行洵堪認定，應予依法論科
      。
三、核被告丙○○如事實欄一（一）（二）所為，均係犯刑法第
    320 條第1 項之竊盜罪。被告所犯上開2 次竊盜犯行，犯意
    各別，行為互殊，應予分論併罰。爰審酌被告之素行非佳，
    正值青壯之年，不思循正當途徑獲取所需，僅因一時貪念，
    即任意竊取他人財物，侵害他人權益非微，惟考量行竊之手
    段、次數，及竊得之物均已歸還被害人戊○○、乙○○（見
    本院97年度易字第620 號卷第27頁）等一切情狀，分別量處
    如主文所示之刑，並定其應執行刑。本件被告犯罪時間均係
    在96年4 月24日以後，並不符合中華民國96年罪犯減刑條例
    所定之減刑要件，尚無依該條例規定予以減刑之餘地。公訴
    人固對被告求處有期徒刑3 年，認為被告顯有犯罪習慣，聲
    請本院在判處被告罪刑之同時，依竊盜犯贓物犯保安處分條
    例規定，諭知被告入勞動場所強制工作，惟本院審酌被告並
    非累犯，竊得財物之數量、價值，及按刑法上之習慣犯，與
    累犯、（修正前）連續犯之性質有別，必須有具體之事實，
    足資證明行為人有犯罪之惡習及慣行，始有習慣犯規定之適
    用，並非一有累犯或（修正前）連續犯之情形，即可認為有
    犯罪之習慣（最高法院54年度臺上字第3041號判決要旨參照
    ）。查被告前雖曾有少年竊盜之非行，然與本案上揭犯行之
    時間已有相當間隔，又本件被告竊盜之次數僅為2 次，尚難
    據此逕認被告具有犯竊盜罪之習慣。此外，本院亦查無其他
    積極證據足以證明被告具有犯罪之習慣，自難依公訴人所請
    對被告宣告令入勞動場所，強制工作。況強制工作之性質雖
    屬保安處分，然亦同時剝奪被告之自由，而有類似刑罰之效
    果，是強制工作之諭知，亦應注意與其所犯之罪是否罪刑相
    當。被告上開犯行經本院分別判處有期徒刑5 月，與被告之
    犯罪情節已屬相當，如再諭知被告強制工作，即有罪刑不相
    當之嫌，故不諭知令入勞動場所強制工作，附此敘明。
貳、無罪部分：
一、公訴意旨略以：被告丙○○於96年9 月8 日上午8 時許，在
    彰化縣二水鄉○○路○ 段352 號巷口前，以不詳方式，竊取
    被害人甲○○所有之PJ─5006號車牌，得手後懸掛於前開9F
    ─7241號自小客車使用。因認被告所為係另犯刑法第320 條
    第1 項之竊盜罪嫌等語。
二、按被告未經審判證明有罪確定前，推定其為無罪；犯罪事實
    ，應依證據認定之，無證據不得認定犯罪事實。又不能證明
    被告犯罪者，應諭知無罪之判決，刑事訴訟法第154 條、第
    301 條第1 項分別定有明文。又按認定犯罪事實所憑之證據
    ，雖不以直接證據為限，間接證據亦包括在內，然而無論直
    接證據或間接證據，其為訴訟上之證明，須於通常一般人均
    不致有所懷疑，而得確信其為真實之程度者，始得據為有罪
    之認定，倘其證明尚未達到此一程度，而有合理之懷疑存在
    時，即難遽採為不利被告之認定（最高法院76年臺上字第49
    86號判例要旨參照）。另按刑事訴訟法第161 條業於91 年2
    月8 日修正公布，其第1 項規定檢察官就被告犯罪事實，應
    負舉證責任，並指出證明之方法。因此，檢察官對於起訴之
    犯罪事實，應負提出證據及說服之實質舉證責任。倘其所提
    出之證據，不足為被告有罪之積極證明，或其指出證明之方
    法，無從說服法院以形成被告有罪之心證，基於無罪推定之
    原則，自應為被告無罪判決之諭知（最高法院92年度臺上字
    第128 號判例要旨參照）。
三、公訴人認為被告丙○○另涉犯竊盜罪嫌，無非係以證人即上
    開車牌之所有人甲○○於警詢中之證述，及前開PJ─5006號
    車牌係懸掛於被告竊得之車牌號碼9F─7241號車輛上，為其
    論罪之依據。然查：證人甲○○於警詢中所為之證述，僅係
    針對失竊前揭PJ─5006號車牌之時間、地點為陳述內容，並
    未陳稱任何與被告相關連之人、事、物，有前揭警詢筆錄在
    卷可參（見臺灣彰化地方法院檢察署97年度偵字第1642號卷
    第13、14頁）；又縱然前揭車牌係懸掛於被告竊得之車牌號
    碼9F─7241號車輛上，然因並未於上開車牌上採得指紋等與
    被告相涉之跡證，故亦難驟為被告竊得上揭車牌之不利被告
    之認定。衡諸上開說明及判例意旨，本件並無證據足資證明
    被告有何竊盜上揭PJ─5006號車牌之犯行，尚難認定被告有
    起訴書所載之竊盜PJ─5006號車牌之行為。況公訴人所舉之
    證據，亦尚無從使本院形成被告有罪之確信。此外，本院復
    查無其他積極證據足以證明被告有何公訴人所指竊盜PJ─50
    06號車牌之犯行，既不能證明被告犯罪，揆之上開法條規定
    及判例意旨，自應就此部分諭知被告為無罪之判決，以免冤
    抑。
據上論斷，應依刑事訴訟法第299 條第1 項前段、第301 條第 1
項，刑法第320 條第1 項、第51條第5 款，刑法施行法第1 條之
1第1項、第2項前段，判決如主文。
本案經檢察官莊佳瑋到庭執行職務。
中    華    民    國    97    年    7     月    3    日
                    刑事第三庭  審判長法  官  姚銘鴻
                                      法  官  吳俊螢
                                      法  官  林秉暉
以上正本證明與原本無異。
如不服本判決應於收受本判決後10日內向本院提出上訴書狀，其
未敘述上訴理由者，並得於提起上訴後10日內向本院補提理由書
狀（均須按他造當事人之人數附繕本）「切勿逕送上級法院」。
告訴人或被害人對於判決如有不服具備理由請求檢察官上訴者，
其上訴期間之計算係以檢察官收受判決正本之日期為準。
中    華    民    國    97    年    7     月    7     日
                                      書記官  張清秀
附錄本案論罪科刑法條全文：
中華民國刑法第320條第1項
意圖為自己或第三人不法之所有，而竊取他人之動產者，為竊盜
罪，處 5 年以下有期徒刑、拘役或500元以下罰金


司法院資訊處製作；財團法人民間司法改革基金會備份。
